行　政　法　院　判　決　　　　　　　　　　　　　　八十七年度判字第三二六號
　　原　　　告　安農股份有限公司
　　代　表　人　乙○○
　　訴訟代理人　甲○○
　　被　　　告　經濟部中央標準局
右當事人間因商標評定事件，原告不服行政院中華民國八十六年八月二十六日台八十
六訴字第三三四二九號再訴願決定，提起行政訴訟，本院判決如左︰
　　主  文
原告之訴駁回。
　　事  實
緣原告於民國八十年四月十九日以「威旺VIVA」商標，指定使用於當時（以下同）商
標法施行細則第二十四條第三十類之肥料商品申請註冊（如附圖(一)），經被告審查核
准，列為註冊第五三四八六七號商標。嗣關係人應群實業有限公司以該商標有違商標
法第三十七條第一項第六款之規定，對之申請評定，經被告審查結果，認定關係人之
主張屬實，乃評決系爭第五三四八六七號「威旺VIVA」商標之註冊應作為無效，發給
中台評字第八五○三九○號商標評定書。原告不服，循序提起一再訴願，遞遭決定駁
回，遂提起行政訴訟，茲摘兩造訴辯意旨於次：
原告起訴意旨略謂︰一、依再訴願書詮釋「所謂有致公眾誤信之虞」，係依行政院台
七十四經字第一八○六八號函准修正備查之商標有欺罔公眾或致公眾誤信之審查基準
二及六明示。其中，該審查基準六明示「本基準二之（四）所稱相同或近似於他人著
名商標，．．．」，而認定二商標是否近似，又應以商標近似審查基準（核定本）為
判斷之原則，其中，該基準五所謂「衡酌商標在外觀或觀念有無混同誤認之虞，應本
客觀事實，按左列原則判斷之．．．」其標準有三。二、查本案系爭商標近似之判斷
，依關係人應群實業有限公司檢送「據以評定商標圖樣」之證據，有所謂「一、義大
利商標註冊證、二、一九八九年三月義大利雜誌上廣告、三、被申請人廣告說明書」
等，其圖樣則各有不同（見「事實」四之商標圖樣），當判斷系爭兩商標有無混同誤
認之虞時，其所謂「普通注意、異時異地、通體觀察、主要部分」等判斷原則，因無
「客觀事實」作依據，其所謂有「混淆誤認而購買之虞」之判斷，則係名乎其實之「
混淆誤認」之判斷。三、從申請評定人於申請評定書中未浮貼「據以評定商標圖樣」
之事實，足證該義大利商標圖樣，各有不同之態樣，如向台北市政府申請取得輸入肥
料登記證，其VIVA稱為「肥料原名稱」。因此，該VIVA所表彰之信譽為消費者所知悉
者，是商標信譽呢﹖還是「肥料原名稱」的信譽﹖顯然混淆不清。四、綜上，本案據
以評定商標圖樣VIVA其樣態究竟為何﹖是否應將其浮貼於附件六「據以評定商標圖樣
」空格中﹖該外文所表彰之信譽是商標名稱﹖還是「肥料原名稱」﹖都須被告於答辯
時論明之，如是，方能有「客觀事實」作為異時異地隔離觀察外觀近似之判斷準據。
為此，狀請撤銷原處分及一再訴願決定等語。
被告答辯意旨略謂︰按商標圖樣有致公眾誤信之虞者，不得申請註冊，為註冊時商標
法第三十七條第一項第六款後段所規定，所謂有致公眾誤信之虞，係指商標本身有使
人誤認其所表彰之商品性質、品質、產地或其為他人生產、製造、加工、揀選、批售
、經紀而購買之虞而言，並不以被襲用之商標夙著盛譽或已在我國註冊為要件，復為
行政院台七十四經字第一八○六八號函准修正備查之商標有欺罔公眾或致公眾誤信之
虞審查基準二及六所明示。查系爭註冊第五三四八六七號「威旺VIVA」商標圖樣主要
部分之一之外文VIVA，與據以評定之「VIVA」商標圖樣之外文VIVA相同，異時異地隔
離觀察，難謂無使人發生混同誤認之虞。而「VIVA」為義大利商VALAGRO S.P.A.之前
身FARMERS.P.L.使用於肥料商品之商標，於西元一九八八年十二月二十七日即在義大
利註冊，並於雜誌上刊登廣告，七十九年由關係人向台北市政府建設局申請取得輸入
肥料登記證，並由原告及關係人為其在台之代理商，經銷其肥料產品，該商標所表彰
之信譽難謂未為消費者所知悉，業經原處分書論明，並有關係人檢送之義大利商標註
冊證、商標保護宣言、雜誌廣告、產品目錄及介紹、促銷帽子、更名文件、輸入許可
證、輸入肥料登記證及原告製作之廣告說明書等證據資料可資參佐，原告以相同之外
文VIVA作為系爭商標圖樣之一部分，指定使用於相同之肥料商品，不無仿襲之嫌，而
有使一般消費者對其商品之來源或產製者發生混淆誤認而購買之虞，則原處分評決系
爭第五三四八六七號「威旺VIVA」商標之註冊應作為無效，揆諸首揭說明，並無不當
。又本件據以評定之商標圖樣為外文VIVA，復經經濟部經（八六）訴字第八六六一六
四三三號再訴願答辯書辯明在卷，所訴據以評定商標圖樣未予確定云云，並不足採，
併予指駁。是被告所為之處分，並無不合，請駁回原告之訴等語。
　　理  由
按商標圖樣有致公眾誤信之虞者，不得申請註冊，為商標法第三十七條第一項第六款
後段所規定，所謂有致公眾誤信之虞，係指商標本身有使人誤認其所表彰之商品性質
、品質、產地或其為他人生產、製造、加工、揀選、批售、經紀而購買之虞而言，並
不以被襲用之商標夙著盛譽或已在我國註冊為要件。本件原告於八十年四月十九日以
「威旺VIVA」商標，指定使用於商標法施行細則第二十四條第三十類之肥料商品申請
註冊，經被告審查核准，列為註冊第五三四八六七號商標，嗣關係人應群實業有限公
司以該商標有違首揭商標法之規定，對之申請評定，經被告審查結果，認定關係人之
主張屬實，乃評決系爭第五三四八六七號「威旺VIVA」商標之註冊應作為無效，發給
中台評字第八五○三九○號商標評定書，原告不服，循序提起行政訴訟，主張：關係
人提出之證物是否足認為本案之利害關係人，不無疑問，且系爭商標圖樣之中文「威
旺」為其主要部分，外文「VIVA」僅為附屬部分，就主要部分客觀事實觀之，系爭商
標並無欺罔公眾之虞。且據以評定商標圖樣為何，應由關係人浮貼於申請文件，作為
確定之依據云云。經查本件系爭註冊第五三四八六七號「威旺VIVA」商標圖樣主要部
分之一之外文「VIVA」，與據以評定之「VIVA」商標圖樣主要部分之一之外文完全相
同，異時異地隔離觀察，難謂無使人發生混同之虞。而據以評定之「VIVA」為義大利
商VALAGRO S.P.A.之前身FARMER S.P.L. 使用於肥料商品之商標，於西元一九八八年
十二月二十七日即在義大利註冊，並於雜誌上刊登廣告，七十九年由關係人向台北市
政府建設局申請取得輸入肥料登記證，並由原告及關係人共同為其在台之代理商，經
銷其肥料產品，該商標所表彰之信譽難謂未為消費者所知悉，此有關係人提出之義大
利商標註冊證、商標保護宣言、雜誌廣告、產品及介紹、促銷帽子、更名文件、輸入
許可證、輸入肥料登記證、統一發票、錄影帶及原告製作之廣告說明書等附卷可稽，
原告以相同之外文「VIVA」作為系爭商標圖樣之一部分，指定使用於同類之肥料商品
，難謂無仿襲而有使人誤認所表彰之商品性質、品質、產地之來源或產製者發生混淆
誤認而購買之虞。又本件據以評定之商標圖樣為外文「VIVA」，該部分為商標圖樣之
主要部分之一，並非附屬部分，所訴該外文部分為商標圖樣之附屬部分及據以評定商
標圖樣未予確定云云，均無足取。從而本件原處分揆諸首開規定及說明，洵無違誤，
一再訴願決定，遞予維持，俱無不合，原告起訴意旨難謂為有理由，應予駁回。
據上論結，本件原告之訴為無理由，爰依行政訴訟法第二十六條後段判決如主文。
中    華    民    國     八十七      年      二      月     二十七      日
                    行 政 法 院 第 三 庭
                                審 判 長 評  事      陳  石  獅
                                         評  事      趙  永  康
                                         評  事      高  啟  燦
                                         評  事      蔡  進  田
                                         評  事      鄭  淑  貞
右  正  本  證  明  與  原  本  無  異
                                         法院書記官  陳  佩  玲
中    華    民    國     八十七      年      三      月       三        日
附圖(一)系爭被評定商標                 附圖(二)據以評定商標
~[g;h:\scn\87\00000000.1;;]
~[g;h:\scn\87\00000000.2;1500;]
